臺灣宜蘭地方法院民事判決　九十年度簡上字第三六號
　　上　訴　人　乙○○
　　被　上訴人　補天宮管理委員會
　　法定代理人　丙○○
右當事人間請求拆屋還地事件，上訴人對於中華民國九十年五月二十九日本院宜蘭簡
易庭九十年度宜簡字第二０號第一審判決提起上訴，本院判決如左：
    主  文
上訴駁回。
第二審訴訟費用由上訴人負擔。
    事  實
甲、上訴人方面：
  一、聲明：
      （一）原判決廢棄。
      （二）被上訴人在第一審之訴駁回。
      （三）第一、二審訴訟費用由被上訴人負擔。
  二、陳述：除與原審判決書所載者相同茲予引用外，補稱：
      （一）上訴人就所有之建物占用到系爭土地上之事實不爭執，然該建物原係訴
            外人甲○○所有，經其債權人台灣土地銀行向法院聲請查封拍賣，由上
            訴人之前手林禮儀於民國七十七年五月五日向本院以七十六年堅民執辛
            一九一八號字第二五一０七號執行事件拍賣取得，對於被上訴人自有正
            當權源，並非無權占有。
      （二）系爭土地原係被上訴人之法定代理人丙○○個人所有，到八十幾年才賣
            給被上訴人，當初出售前有請人鑑界，得知系爭房屋有占有其土地之情
            形，理應將土地賣給上訴人，卻賣給被上訴人，且出賣時由於是畸零地
            ，應經上訴人之同意，然其並未蓋章表示同意，事後卻能順利移轉過戶
　　　　　　，顯有偽造其印章製作同意書之嫌。
  三、證據：援用原審之立證方法，並提出不動產買賣契約書、宜蘭縣壯圍鄉大富二
      二０之一地號土地登記謄本各一件為證。
乙、被上訴人方面：
  一、聲明：如主文所示。
  二、陳述：除與原審判決書所載者相同茲予引用外，補稱：
      （一）系爭建物係訴外人甲○○於七十一年未經鑑界即建築使用，至七十六年
            間遭查封拍賣，由上訴人之前手即訴外人林禮儀拍賣取得，然後於七十
            七年八月十日再轉賣給上訴人，前開建物搭建於系爭土地上，向無任何
            法律上之權源，自屬無權占有。
      （二）系爭土地有部分為上訴人之建物所占用之情事是直到系爭土地之原所有
            人即被上訴人之法定代理人丙○○要出售系爭土地予被上訴人時，經測
            量才發現，被上訴人為此扣留部分價款。丙○○曾找上訴人協調，如上
            訴人願意支付其遭被上訴人扣留之同額價款，即將占用到之土地賣給上
            訴人，但上訴人未表同意，並無須經上訴人蓋章同意丙○○才能出賣系
            爭土地給被上訴人之事。
三、證據：援用原審之立證方法。
    理  由
一、本件被上訴人起訴主張：坐落宜蘭縣壯圍鄉○○段大福小段六五之一地號土地（
    以下稱系爭土地）係其所有，上訴人於該土地如附圖所示斜線部分面積五、六四
    平方公尺上之建物係屬無權占有，爰依據民法第七百六十七條所有物返還請求權
    之規定，請求上訴人將無權使用原告土地上之建物拆除，並將土地返還等語。上
    訴人對於被上訴人主張上開建物占用系爭土地之事實並不爭執，惟以：系爭土地
    上之建物係上訴人之前手向法院拍賣買受所得，上訴人向前手購買後未另外改建
    ，無權占有被上訴人之土地並非上訴人造成，且係前手向法院拍定取得，並非無
    權占有，又被上訴人之前手未經上訴人之同意，即出賣系爭土地予被上訴人，有
　　偽造上訴人印章製作同意書之嫌，被上訴人反應補償上訴人之損失等語置辯。
二、被上訴人主張上訴人之建物占用到被上訴人所有之系爭土地之事實，業據其提出
    土地登記簿謄本為證，並經原審至現場勘驗後囑託宜蘭地政事務所測量人員複丈
    屬實，且為上訴人所不爭執，堪信為真實。被上訴人主張上訴人係無權占有，上
    訴人則以：系爭建物非其所建，且係前手向法院拍定所得，並非無權占有，又被
    上訴人之前手未經上訴人同意，疑有偽造上訴人印章製作同意書而出賣系爭土地
    給被上訴人之情事等語，資為抗辯。故本件之爭點即在於上訴人之建物占用被上
    訴人所有之系爭土地是否具有正當權源。
三、經查：上訴人所有之建物係向其前手林禮儀所買受之事實，固經上訴人提出之買
    賣契約書為證。惟按所有物返還請求權、侵害排除請求權係所有人對任何無權占
    有人均得主張之權利，上訴人之前手如係無權占有者，上訴人取得占有仍屬無權
    占有，上訴人自不得以與其前手之間有買賣契約之債權相對效力為由，而對抗所
    有人得行使之物權絕對效力，是本件上訴人空言主張並非無權占有，然無法舉證
    證明其前手占有系爭土地具有合法之權源，自無從採信。至於上訴人雖另辯稱：
    被上訴人取得系爭土地未經過其同意，被上訴人之前手有偽造其印章製作不實同
    意書之嫌云云。然查上訴人既非系爭土地之共有人，其稱出售前開土地需經其同
    意云云，核無任何法律依據，故此部分辯解，自不足採信，上訴人據此聲請本院
    訊問承辦系爭土地過戶之代書為證，即無必要；另上訴人提出之宜蘭縣壯圍鄉○
    ○段二二０之一地號土地登記謄本，亦核與本件待證事實無關，附此敘明。
四、綜上，本件被上訴人本於所有權之法律關係，請求上訴人拆屋還地，核屬正當，
    應予准許。原審判決命上訴人拆屋還地，並核定相當之擔保金額准予假執行，於
    法並無不合。上訴意旨執前揭辯詞，指摘原判決不當，求予廢棄改判，為無理由
    ，應予駁回。
五、據上論結，本件上訴為無理由，依民事訴訟法第四百三十六條之一第三項、第四
    百四十九條第一項、第七十八條，判決如主文。
中　　　華　　　民　　　國　　九十一　　年　　　二　　　月　　二十一　　日
                            臺灣宜蘭地方法院民事庭
~B審判長法官　楊麗秋
~B法　　　官　林俊廷
~B法　　　官　林翠華
右為正本係照原本作成。
本判決不得上訴。
中　　　華　　　民　　　國　　九十一　　年　　　二　　　月　　二十五　　日
~B法院書記官　沈峰巨
